【裁判字號】    92,自,302
【裁判日期】    920528
【裁判案由】    侵占
【裁判全文】
臺灣臺北地方法院刑事判決                          九十二年度自字第三○二號
    自  訴  人  天人交通有限公司  設臺北市○○○路○段二○六之三號一樓
    代  表  人  甲○○
    代  理  人  丙○○
    被      告  乙○○
右列被告因侵占案件，經自訴人提起自訴，本院判決如左：
    主      文
乙○○無罪。
    理      由
一、自訴意旨略以：被告乙○○於民國九十一年九月二十日在臺北市文山區○○○路
    ○段二○六之三號向自訴人天人交通有限公司（下稱天人公司）承租車號Ｈ二－
    七一一號營業小客車乙部，租金每日新臺幣 (下同）八百五十元，依約定被告應
    每三天至天人公司繳納租金。被告承租車輛後於臺北市區內駕車營業，詎被告自
    九十二年二月七日起即避不見面，既不繳納租金，亦不還車，自訴人曾於九十二
    年三月三十一日以郵局存證信函通知被告終止租約，並促其返還車輛及繳納積欠
    租金七萬七千一百元，被告均置之不理，因認被告涉有刑法第三百三十五條第一
    項侵占罪嫌云云。
二、按犯罪事實應依證據認定之，無證據不得推定其犯罪事實；不能證明被告犯罪者
    ，應諭知無罪之判決，刑事訴訟法第一百五十四條、第三百零一條第一項分別定
    有明文。又所謂認定犯罪事實之證據，係指足以認定被告確有犯罪行為之積極證
    據而言，如未發現相當證據，或證據不足以證明，自不能以推測或擬制之方法，
    以為裁判基礎；再自訴人之指訴，係以使被告受刑事訴追為目的，是其陳述是否
    與事實相符，仍應調查其他事實以資審認，始得為不利被告之認定，分據最高法
    院四十年台上字第八六號、五十二年台上字第一三○○號判例闡釋在案。再刑法
    上之侵占罪，須持有人變易原來之持有意思而為不法所有之意思，始能成立，如
    僅將持有物延不交還或有其他原因致一時未能交還，既缺乏主觀要件，即難遽以
    該罪相繩，最高法院六十八年台上字第三一四六號判例著有明文。
三、自訴人天人公司認被告乙○○涉有刑法第三百三十五條第一項侵占罪嫌，無非係
    以被告於九十一年九月二十日向其承租車號Ｈ二－七一一號營業小客車，自九十
    二年二月七日起積欠租金，又拒不返還承租之車輛等情，有營業小客車租賃合約
    書、存證信函為其論據。訊據被告就向自訴人承租前開營業小客車及積欠租金、
    未返還車輛等事實固坦承屬實，惟堅詞否認有自訴人所指之侵占犯行，辨稱：伊
    有以金融卡轉帳之方式繳納租金與自訴人，伊租該營業小客車用以營生，因經濟
    狀況不佳，未能按時繳納租金，惟自九十二年二月七日後仍有多次以金融卡轉帳
    之方式繳納租金，且伊於九十二年三月三十一日發現該營業小客車遺失，伊以為
    自訴人取回，有打電話至自訴人公司洽詢，無侵占意圖等語。
四、經查，被告於九十一年九月二十日以每日八百五十元之代價向自訴人承租車號Ｈ
    二－七一一號營業小客車乙部營業使用，租期一年，惟經自訴人依契約約定於九
    十二年三月三十一日以存證信函通知於九十二年四月七日終止租約，被告迄今未
    返還車輛等事實，固據自訴人代理人丙○○指陳在卷，並為被告所不否認，且有
    營業小客車租賃合約書、郵局存證信函影本各一紙在卷可稽。惟查，被告確曾陸
    續於契約終止前之九十二年二月十一日、十九日、三月三日、十一日，分別以自
    動櫃員機轉帳之方式繳納租金與自訴人各三千元、四千元、五千元、五千元乙節
    ，為自訴人代理人於本院審理中所是認，並有被告所提出之自動櫃員機交易明細
    表八紙在卷可憑，足徵自訴人指稱被告自九十二年二月七日起即拒未繳納租金云
    云，與事實有違，不足採信。則被告如有侵占自訴人所有上開營業小客車之意圖
    ，衡情殊無猶多次匯款與自訴人之理。又被告曾於九十二年三月三十一日打電話
    至天人公司告知該營業小客車遺失，並於九十二年五月七日會同自訴人之職員至
    警局報案乙節，業據自訴人代理人自陳屬實，且有其所提出之臺北縣政府警察局
    車輛失竊電腦輸入單乙紙附卷可考，再參以自訴人迄未能舉出被告於九十二年三
    月三十一日後仍有使用該營業小客車之具體事證，堪認被告辯稱該營業小客車已
    於九十二年三月三十日遭竊等語，非不可採信。是被告既非惡意不返還該營業小
    客車，難認有侵占之不法所有意圖。況本件契約係於九十二年四月七日始終止，
    已如前述，則在此之前，被告依前揭有效之租賃契約自得持有系爭車輛並為合於
    契約約定之使用、收益，在無證據證明被告另有轉讓、出質等易持有為所有之行
    為下，亦難認其有侵占之意圖。此外，本院復查無其他積證據足認被告有侵占犯
    行，揆諸前揭法條及判例要旨，尚無從僅憑自訴人片面、有瑕疵之指訴遽以侵占
    罪相繩，自應為無罪之諭知。
據上論斷，應依刑事訴訟法第三百四十三條、第三百零一條第一項，判決如主文。
中      華      民      國    九十二    年      五      月    二十八    日
                                      臺灣臺北地方法院刑事第八庭
              法  官  宋  松  璟
右正本證明與原本無異。
如不服本判決，應於判決送達後十日內向本院提出上訴狀(應抄附繕本)。告訴人
或被害人如對於本判決不服者，應具備理由請求檢察官上訴，其上訴期間之計算
係以檢察官收受判決正本之日期為準。
                                          書記官  楊  文  祥
中      華      民      國    九十二    年      五      月    二十九    日


司法院資訊處製作；財團法人民間司法改革基金會備份。
